臺灣臺南地方法院刑事判決
109年度交簡上字第159號
上  訴  人  
即  被  告  張玉玲


            龔霆瑋


                    （現另案於法務部○○○○○○○○○○○執行中）
上列上訴人因過失傷害案件，不服本院中華民國109 年8 月20日
109 年度交簡字第2194號第一審刑事簡易判決（聲請簡易判決處
刑案號：臺灣臺南地方檢察署109 年度偵字第7994號），提起上
訴，本院管轄之第二審合議庭判決如下：
    主  文
原判決撤銷。
甲○○犯過失傷害罪，處拘役伍拾日，如易科罰金，以新臺幣壹仟
元折算壹日。緩刑貳年。
丙○○犯過失傷害罪，處拘役貳拾日，如易科罰金，以新臺幣壹仟
元折算壹日。
    事  實
一、甲○○於民國108 年10月17日下午5 時55分許，駕駛車牌號碼
    0000-00 號自用小客車，沿臺南市仁德區中洲路1326巷由東
    往西行駛，途經中洲路1326巷與中州路無號誌交岔路口（聲
    請意旨誤載為無名道路與中州路位在中洲路131 之1 號前之
    路口，應予更正），欲左轉中洲路時，本應注意左轉彎時，
    應讓直行車先行，而依當時天候晴、夜間有照明、柏油路面
    、路面乾燥、無缺陷、無障礙物之客觀情形，並無不能注意
    之情事，竟疏於注意，貿然左轉，適有丙○○駕駛車牌號碼00
    0-0000號普通重型機車，沿中洲路由南向北直行至該路口，
    亦疏於注意車前狀況，超速行駛，致2 車因而發生碰撞，甲
    ○○因而受有頭部外傷併腦震盪之傷害，丙○○因而受有全顏面
    骨骨折併咬合不全、右膝蓋骨骨折、下巴撕裂傷、牙齒斷裂
    之傷害。甲○○、丙○○肇事後，於有犯罪偵查權限之人發覺前
    ，分別向抵達現場及醫院處理之員警自首為肇事人，並願接
    受裁判。
二、案經甲○○、丙○○訴由臺南市政府警察局歸仁分局報告臺灣臺
    南地方檢察署檢察官偵查後聲請以簡易判決處刑。
    理  由
壹、程序方面：
一、本案認定事實所引用卷內被告以外之人於審判外之陳述，除
    原已符刑事訴訟法所定傳聞例外規定而得作為證據外，檢察
    官、被告甲○○、丙○○於本院準備及審理程序時，均同意其有
    作為本案證據之證據能力（交簡上字卷第128 頁至第133 頁
    、第177 頁至第178 頁），本院審酌前揭陳述作成之程序並
    無違法，與本案之待證事實均具有關聯性，且尚無違法不當
    及證明力明顯過低之瑕疵，而認為以之作為證據應屬適當，
    是本案有關被告以外之人於審判外陳述之供述證據，依刑事
    訴訟法第159 條之5 第1 項規定，均有證據能力。
二、至於卷內所存經本院引用之非供述證據部分，與本件待證事
    實間均具有關聯性，且無證據證明係公務員違背法定程序所
    取得，依刑事訴訟法第158 條之4 之反面解釋，自有證據能
    力。
貳、實體方面：
一、認定事實所憑之證據及理由：
　㈠上揭事實，業據被告2 人於警詢、偵訊、本院準備及審理中
    均坦承不諱（警卷第2 頁至第13頁，偵卷第18頁正、背面，
    交簡上字卷第127 頁、第133 頁至第135 頁、第177 頁、第
    185 頁至第186 頁），並有臺南市政府警察局歸仁分局交通
    分隊員警職務報告、道路交通事故現場圖、道路交通事故調
    查報告表㈠、㈡、門牌系統查詢截圖及說明、被告甲○○之證號
    查詢汽車駕駛人資料、被告丙○○之證號查詢機車駕駛人資料
    、臺南市車輛行車事故鑑定委員會南鑑0000000 案鑑定意見
    書各1 份、被告甲○○之國立成功大學醫學院附設醫院中文診
    斷證明書3 份、被告丙○○之國立成功大學醫學院附設醫院中
    文診斷證明書2 份、現場及車損照片24張、Google地圖街景
    截圖9 張在卷可稽（警卷第14頁至第29頁、第31頁至第32頁
    、第43頁至第44頁，偵卷第11頁正、背面，交簡上字卷第65
    頁、第149 頁至第155 頁、第161 頁至第169頁、第189 頁
    至第193頁），堪認被告2 人上開任意性之自白與事實相符
    ，堪可採信。
　㈡按汽車行駛至交岔路口時，轉彎車應讓直行車先行；行車速
    度，依速限標誌或標線之規定，無速限標誌或標線者，行車
    時速不得超過50公里，行經無號誌之交岔路口，應減速慢行
    ，作隨時停車之準備；汽車行駛時，駕駛人應注意車前狀況
    ，並隨時採取必要之安全措施，道路交通安全規則第102 條
    第1 項第7 款、第93條第1 項第1 款、第2 款、第94條第3 
    項分別定有明文。經查，被告甲○○考領有普通小型車駕駛執
    照，被告丙○○亦考領有普通重型機車駕駛執照，有其等之證
    號查詢汽車駕駛人資料及證號查詢機車駕駛人資料各1 份附
    卷可參（警卷第43頁至第44頁），本應對上開行車安全規定
    均知之甚詳，而依當時天候晴、夜間有照明、柏油路面乾燥
    無缺陷、無障礙物等客觀情形，有道路交通事故調查報告表
    ㈠1 份在卷可佐（警卷第31頁），足認並無不能注意之情事
    ，詎被告2 人竟均疏未注意，被告甲○○轉彎車未讓直行車先
    行，被告丙○○於上開無號誌交岔路口，未依規定減速慢行，
    反超速行駛，且未注意車前狀況，致2 車發生碰撞，堪認被
    告2 人對於本件車禍事故之發生均有過失。又本案經送請臺
    南市車輛行車事故鑑定委員會鑑定，結果亦認：「被告甲○○
    駕駛自小客車，轉彎車未讓直行車先行，為肇事原因。被告
    丙○○駕駛普通重型機車，超速行駛，無號誌路口，未注意車
    前狀況，同為肇事原因」，有臺南市車輛行車事故鑑定委員
    會南鑑0000000 案鑑定意見書1 份在卷可稽（偵卷第11頁正
    、背面），益徵被告2 人就本案行車事故之發生，確有過失
    。而被告2 人因本件車禍事故，分別受有如前所述之傷害，
    有其等之國立成功大學醫學院附設醫院中文診斷證明書共5 
    份存卷可查（警卷第14頁至第17頁，交簡上字卷第65頁），
    堪認被告2 人上開過失駕駛行為，與其等所受傷害間，具有
    相當因果關係，故被告2 人本件過失傷害犯行，均堪以認定
    。
　㈢綜上所述，本件事證明確，被告犯行洵堪認定，應予依法論
    科。
二、論罪部分：
　㈠核被告甲○○、丙○○所為，均係犯刑法第284 條前段之過失傷
    害罪。
　㈡又被告甲○○於肇事後，報案人或勤指中心轉來資料未報明肇
    事人姓名，處理人員前往現場處理時，被告甲○○在場，並當
    場承認為肇事人；被告丙○○於肇事後，報案人或勤指中心轉
    來資料未報明肇事人姓名，處理人員前往醫院處理時，被告
    丙○○在場，並當場承認為肇事人等節，有其等之臺南市政府
    警察局歸仁分局道路交通事故肇事人自首情形紀錄表各1 份
    存卷可參（警卷第35頁至第36頁），堪認均係在有偵查犯罪
    職權之公務員知悉犯罪事實與犯罪之人前，自首而接受裁判
    ，核與刑法第62條前段自首之要件相符，爰均依法減輕其刑
    。
三、撤銷改判及科刑審酌之理由：
  ㈠按量刑之輕重，雖屬事實審法院得依職權自由裁量之事項，
    然仍應受比例原則及公平原則之限制，否則其判決即非適法
    。刑事審判旨在實現刑罰權分配的正義，故法院對有罪被告
    之科刑，應符合罪刑相當之原則，使輕重得宜，罰當其罪，
    以契合社會之法律感情，此所以刑法第57條明定科刑時應審
    酌一切情狀，尤應注意該條各款所列事項以為科刑輕重之標
    準，又其中第10款所稱犯罪後之態度，包括行為人犯罪後，
    有無悔悟而力謀恢復原狀，或與被害人和解，賠償損害等情
    形而言。經查，被告2 人於原審判決後，已相互成立調解並
    賠償完畢等情，有臺南市仁德區調解委員會調解書、台壽保
    產物保險股份有限公司賠付明細、富邦產物保險股份有限公
    司函文各1 份在卷可稽（交簡上字卷第49頁、第63頁、第87
    頁）。原審未及審酌上情，致對被告2 人量刑失之過重，尚
    有未洽，被告2 人據此提起上訴，確有理由，應由本院撤銷
    改判。
　㈡爰以行為人之責任為基礎，審酌被告2 人均疏未遵守行車安
    全規則，肇事致對方受有前揭傷害，所為實屬不該，而被告
    2 人對於本件車禍事故之發生，雙方同為肇事原因，而其中
    被告丙○○所受傷勢，為全顏面骨骨折併咬合不全、右膝蓋骨
    骨折、下巴撕裂傷、牙齒斷裂等傷害，較諸被告甲○○所受頭
    部外傷併腦震盪之傷害，顯然更為嚴重。復審酌被告2 人於
    本院審理中均坦承犯行，並與對方成立調解、賠償完畢，如
    同前述，暨被告甲○○前無因犯罪經法院論罪科刑之紀錄，素
    行良好；被告丙○○前有因詐欺、洗錢等案，經法院論罪科刑
    ，及因施用毒品案件，經法院裁定送觀察、勒戒之紀錄等情
    ，有其等之臺灣高等法院被告前案紀錄表各1 份附卷可參（
    本院卷第197 頁至第202 頁），兼衡被告甲○○於本院審理中
    自承為大學畢業，已婚、育有2 名子女（均尚未成年），現
    從事系統櫃規劃人員工作，家庭經濟狀況普通，現與配偶及
    子女同住；被告丙○○於本院審理中自承為高職肄業，未婚、
    無子女，入監前從事服務業，家庭經濟狀況勉持，入監前與
    母親及祖母同住之家庭生活及經濟狀況（本院卷第187 頁）
    等一切情狀，各量處如主文所示之刑，並各諭知如易科罰金
    之折算標準。
四、關於緩刑與否之說明：
　㈠被告甲○○未曾因故意犯罪受有期徒刑以上刑之宣告，有其臺
    灣高等法院被告前案紀錄表1 份在卷足憑（交簡上字卷第19
    7 頁），因一時失慮，致罹刑典，事後坦承犯行，並與丙○○
    達成調解，賠償完畢等情，如同前述，堪認被告甲○○已具悔
    意，經此偵、審暨科刑教訓，當知所警惕，信無再犯之虞，
    本院因認上開對被告甲○○宣告之刑，以暫不執行為適當，爰
    依刑法第74條第1 項第1 款之規定，宣告被告甲○○緩刑2 年
    ，以期惕勵。又緩刑之宣告，係國家鑒於被告能因知所警惕
    而有獲得自新機會之期望，特別賦予宣告之刑暫不執行之恩
    典，若被告在緩刑期間，又再為犯罪或其他符合法定撤銷緩
    刑之原因，均將產生撤銷本件緩刑宣告而仍須執行所宣告之
    刑之後果，被告務必切實銘記在心，警惕慎行，以免喪失自
    新之機會。
　㈡被告丙○○前因詐欺案件，經本院以109 年度訴字第789 號判
    決判處有期徒刑1 年3 月確定，於110 年2 月26日送監執行
    ，目前尚在執行中等情，有臺灣高等法院被告前案紀錄表1 
    份在卷足憑（本院卷第199 頁至第202 頁），核與刑法第74
    條第1 項所定得宣告緩刑之要件不符，尚無從就上開對被告
    丙○○宣告之刑為緩刑之宣告，附此敘明。
據上論斷，應依刑事訴訟法第455 條之1 第1 項、第3 項、第36
9 條第1 項前段、第364 條、第299 條第1 項前段，刑法第284 
條前段、第62條前段、第41條第1 項前段、刑法第74條第1 項第
1 款，刑法施行法第1 條之1 第1 項，判決如主文。
本案經檢察官李宗榮聲請以簡易判決處刑，由檢察官乙○○到庭執
行職務。
中　　華　　民　　國　　110 　年　　5 　　月　　18　　日
            　　　刑事第九庭  審判長法  官   梁淑美
                              　　　法  官   鍾邦久
                              　　　法  官   陳品謙
以上正本證明與原本無異。
不得上訴。
　　　　　　　　　　　　　　　　　　書記官   趙建舜
中　　華　　民　　國　　110 　年　　5 　　月　　18　　日

附錄本案論罪科刑法條：
中華民國刑法第284 條前段
因過失傷害人者，處1 年以下有期徒刑、拘役或10萬元以下罰金
；致重傷者，處3 年以下有期徒刑、拘役或30萬元以下罰金。